臺灣基隆地方法院民事裁定　　　　　　99年度司養聲字第15號
聲　請　人　徐郁淳
即　收養人
聲　請　人　李偉翔
即被收養人　　　　　　　樓
法定代理人　高寶美
利害關係人　李佩臻
上列當事人間聲請收養認可事件，本院裁定如下：
    主  文
認可徐郁淳於民國九十九年九月二十日收養李偉翔為養子。
聲請程序費用新臺幣壹仟元由聲請人負擔。
    理  由
一、聲請意旨略以：聲請人即收養人徐郁淳（女，民國○○年 ○月
    ○○日生，身分證統一編號：Ｚ000000000）無配偶，且因生理
    因素，不欲結婚。又收養人與友人合夥經早餐店，每月有相
    當盈餘，並累有積蓄，生活安定，經濟狀況小康。聲請人欲
    收養被收養人李偉翔(男，民國○○年○月○○日生，身分證統一
    編號：Ｚ000000000)於民國(下同)99年9月20日與被收養人法
    定代理人高寶美及被收養人生母李佩臻訂立收養之書面契約
    ，參之收養人之生活環境、教育程度及職業等，相信收養人
    能提供被收養人妥適之生活、教育等環境，養成被收養人為
    健康及人格完美之人，為此請求裁定准予認可，並提出收養
    契約書、土地及建物登記第一類謄本影本、畢業證明書影本
    、存褶影本、收養人及被收養人戶籍謄本、體格檢查表及合
    夥契約書影本等件為證。
二、按收養者之年齡，應長於被養者20歲以上；夫妻收養子女時
    ，應共同為之；子女被收養時，應得其父母之同意；被收養
    者未滿七歲時，應由其法定代理人代為並代受意思表示；被
    收養者之父母已依前二項規定以法定代理人之身分代為並代
    受意思表示或為同意時，得免依前條規定為同意；收養應以
    書面為之，並向法院聲請認可；法院為未成年人被收養之認
    可時，應依養子女最佳利益為之；收養自法院認可裁定確定
    時，溯及於收養契約成立時發生效力，民法第1073條、第10
    74條、第1076條之1、第1076條之2第1項、第3項、第1079條
    第1項、第1079條之1、第1079條之 3分別定有明文。次按法
    院認可兒童及少年收養事件，應基於兒童及少年之最佳利益
    ，斟酌收養人之人格、經濟能力、家庭狀況及以往照顧或監
    護其他兒童及少年之紀錄決定之；法院認可兒童及少年之收
    養前，得准收養人與兒童及少年先行共同生活一段期間，供
    法院決定認可之參考；法院認可兒童及少年之收養前，應命
    主管機關或兒童及少年福利機構進行訪視，提出調查報告及
    建議，兒童及少年福利法第14條第1項、第3項、第 4項亦定
    有明文。末按，父母均不能行使、負擔對於未成年人之權利
    義務或父母死亡而無遺囑指定監護人，或遺囑指定之監護人
    拒絕就職時，依下列順序定其監護人：一與未成年人同居之
    祖父母；二與未成年人同居之兄姊；三不與未成年人同居之
    祖父母，民法第1094條第1項復有明文規定。
三、經查：
  (一)非婚生子女於未經生父認領之情形，係以其生母為法定代理
    人。未成年人無父母或父母因故不能行使負擔對於子女之權
    利義務時，則以監護人作為法定代理人。本件被收養人李偉
    翔之生母李佩臻為未成年人，難認有行使或負擔對於子女之
    權利義務，又被收養人為非婚生子女，且未經生父認領 (見
    本院100年1月7日訊問筆錄)，被收養人之祖父李忠義已歿，
    揆之前揭說明，自應以被收養人法定監護人即被收養人之祖
    母高寶美為法定代理人代為並代受意思表示，核屬無誤。
  (二)收養人徐郁淳之年齡長於被收養人吳亦辰20歲以上，有渠所
    提年籍資料在卷可稽。又收養人與被收養人之法定代理人高
    寶美間，確有收養之合意，且被收養人之生母李佩臻同意由
    徐郁淳收養李偉翔。被收養人李偉翔亦未經生父認領，此業
    據收養人徐郁淳、被收養人之法定代理人高寶美、被收養人
    之生母李佩臻於本院訊問時陳述甚明（見99年12月20日及10
    0 年1月7日訊問筆錄），並有收養子女契約書、戶籍謄本可
    佐，是本件收養經核並無法定無效、得撤銷之情事。
  (三)又經本院囑託財團法人中華民國兒童福利聯盟文教基金會進
    行訪視，訪視結果認為： 1、出養必要性：出養人李小姐未
    成年未婚懷孕，目前尚在就學中，李母一人器前尚需撫養三
    個孩子，經濟狀況實無法負擔。輔以李小姐未婚生子一事對
    家人來說皆無準備，對於李小弟難以接納。目前李小姐於經
    濟、能力等各方面無法撫養李小弟，輔以家人無法接納及提
    供協助，為使李小弟能於穩定及被接納之家庭成長，評估此
    案確有出養必要性。 2、收養人現況：收養人徐郁淳小姐現
    年37歲，給人個性大方之印象。徐小姐現為單身但與父母同
    住，親子關係密切，父母親身體硬朗可作為徐小姐之照顧資
    源。徐小姐名下存款雖不多亦無不動產，但因其是獨生女，
    財務部分父母會給予協助，經濟狀況應該無虞。親職教養及
    身世告知皆屬開放，學習意願及動機強烈。 3、照顧計畫的
    可行性：被收養人李偉翔小弟目前兩個月大，白天由徐母照
    顧，徐小姐於中午小班後則接手照顧，晚上也與徐小姐同睡
    。徐小且對於李小弟之生活習性相當了解，照顧也十分上手
    ，對於照顧上之問題會直接尋求醫師之解答，父母及親戚都
    對李小弟十分疼愛，照顧狀況良好。 4、綜合評估：出養人
    李小姐因未成年未婚懷孕輔以家人無法協助及接納而出養李
    小弟；收養人徐小姐雖為單身收養，但目前與父母同住，父
    母親除為其支持體系亦可互相照顧，對於未來若無法照顧孩
    子也已有委託名單，對於收養李小弟後接踵而來之經濟照顧
    及身世等議題都已有準備，照顧計劃周全，而李小弟被照顧
    狀況銀好，本會評估徐郁淳小姐適合李偉翔小弟。此有上開
    基金會99年11月26日兒盟北收出養收字第基 99079號函附收
    出養事件家庭訪視報告附卷足參。
  (四)本院參酌收養人所提出之前開證據及上開訪視報告，認收養
    人經營早餐店，每月有固定收入，具有提供穩定生活環境予
    被收養人之能力。又收養人雖為單身收養，然有穩健之家庭
    支持，家庭成員間彼此關係緊密，堪認收養人之家庭氣氛，
    有助於被收養人之成長及利益。再參以收養人身心健康，且
    具有收養被收養人之高度意願，認本件收養符合被收養人之
    最佳利益，依法應予認可。
四、依非訟事件法第21條第 1項前段、第23條、民事訴訟法第85
    條第1項前段，裁定如主文。
五、如不服本裁定，須於裁定送達後10日之不變期間內，向本院
    提出抗告狀，並繳納抗告費新臺幣1,000元
中    華    民    國   100    年    1     月    18    日
                  家事法庭司法事務官  張志豪